臺灣士林地方法院交通事件裁定　　　　　94年度交聲字第21號
原處分機關 交通部公路總局臺北區監理所基隆監理站
異　議　人
即受處分人　乙○○
上列異議人即受處分人因違反道路交通管理處罰條例案件，對於
交通部公路總局臺北區監理所基隆監理站中華民國93年12月16日
所為之處分（原處分案號：基監字第裁42-HB0000000號）聲明異
議，本院裁定如下：
    主  文
異議駁回。
    理  由
一、按汽車駕駛人，行車速度超過規定之最高時速者，處新臺幣
    （下同）1,200 元以上2,400 元以下罰鍰，並記違規點數1
    點，道路交通管理處罰條例第40條第1 項、第63條第1 項第
    1 款，分別定有明文。又按行車速度，依標誌或標線之規定
    ，無標誌或標線者，在市區道路，時速不得超過50公里，道
    路交通安全規則第93條第1 項第1 款亦定有明文。
二、原處分意旨略以：異議人即受處分人乙○○於民國93年11月
    13日15時43分許，駕駛其所有之車牌號碼7B-2521 號自用小
    客車，在行經台中縣和平鄉○○路○ 段（即台8 線和平加油
    站前）前，遭台中縣警察局和平分局值勤員警以雷達測速器
    當場測得其行車速度為每小時71公里，已超過該路段之法定
    速限（即每小時50公里）達20公里以上，乃經警當場攔停，
    並經受處分人確認測速器所鎖定之測得車速後，掣單舉發違
    規，爰依道路交通管理處罰條例第40條第1 項及第63條第1
    項第1 款之規定，裁處異議人罰鍰1,900 元，並記違規點數
    1 點等語。
三、異議人聲明異議意旨略以：案發當時伊因對路況不熟，且係
    抱持出遊心態駕駛，故一路上皆以低於50公里之時速駕駛車
    輛，在行至台中縣台8 線和平加油站前方約200 公尺處時，
    有1 輛黑色吉普車自伊後方蛇行逆向超車至其前方，並旋即
    在加油站入口處緊急剎車，嗣伊經過該車並在駛離該加油站
    後約100 公尺處，遭警攔停並指伊超速違規，伊雖當場向員
    警說明緣由，並請員警於違規事實欄中註記，惟遭員警當場
    拒絕並要伊盡快簽收罰單，否則將另掣單舉發伊雙黃線超車
    等其他違規，伊迫於無奈僅得簽收罰單，惟以簡式書寫姓名
    ，以利爾後申訴區別。如該處裝有攝影機，即可明瞭整件事
    發經過。原處分未予究明，逕予裁罰，實難甘服云云。
四、本院查：
(一)異議人即受處分乙○○於93年11月13日15時43分許，駕駛其
    所有之車牌號碼7B-2521 號自用小客車，在行經台中縣和平
    鄉○○路○ 段處（即台中縣台八線和平加油站前），為警攔
    停舉發其行車速度達每小時71公里，已逾該路段法定最高速
    限（即每小時50公里）達21公里以上等情，為異議人所不否
    認，並經證人即舉發本件違規之台中縣警察局和平分局警備
    隊員警甲○○到院具結證實無訛，此外，並有台中縣警察局
    中縣警交字第HB0000000 號舉發違反道路交通管理事件通知
    單1 紙附卷可憑，應甚明確，堪予認定。雖異議人以前揭情
    詞置辯，否認有超速駕車之違規行為，惟查：
１、訊據證人甲○○到院具結證稱：案發當日伊與另2 名同事在
    台中縣台八線和平加油站前執行交通稽查勤務，因該處會有
    車輛從加油站出來，屬容易肇事之路段，因此當時勤務內容
    主要是以攜帶式雷達測速器測速，並取締超速違規。本件案
    發當時，異議人係駕駛車輛由谷關往東勢方向駛來，伊在距
    離100 至150 公尺處即以攜帶式雷達測速器鎖定異議人之車
    輛，並測得其車速達每小時71公里，因同時間在異議人前後
    方並無其他車輛，故伊確認係異議人所駕駛之車輛違規，乃
    依法攔停異議人，並掣單舉發等語明確在卷（見本院94年3
    月2 日訊問筆錄），經核證人甲○○所證內容，就其所目擊
    之交通違規情節及舉發經過均證述詳確，且與異議人於本院
    審理時自承：案發時員警確有拿1 液晶螢幕給伊看，上面顯
    示71公里等語相符，雖異議人矢口否認違規，並以案發當時
    適有1 輛吉普車違規超車云云為辯（意指係該車超速超車而
    觸動雷射測速器，導致員警誤判，以此質疑本件舉發之正確
    性），然查，訊之證人甲○○到院具結證述：案發當時並無
    目擊異議人所稱上開情事，在測得異議人之車輛超速時，其
    前方並無其他車輛，況異議人車輛前後方如有其他車輛，則
    不會加以攔停，以免爭議等語明確在卷，且查並無任何證據
    足證異議人所辯屬實，參以本件案發時，如確有異議人所稱
    在近加油站處有1 吉普車違規超速超車，且該車並在加油站
    入口處緊急煞車之情事，則以員警當時係在加油站前方取締
    違規之位置，當可清楚目擊該車之違規行為，而將之與異議
    人之車輛加以區別，並可直接上前取締該車違規，要無故意
    捨該違規車輛不予取締，反誣指異議人違規之必要，是綜合
    上情以觀，堪認員警係以雷達測速器測得異議人超速違規事
    實，始予以攔停舉發，異議人上開所辯，要係其片面之詞，
    且與常情不符，不足採信。
２、又按交通警察掣單舉發違反道路交通管理處罰條例所列之違
    規事實，本質上為行政處分，係公務員基於職務上權力，依
    法就特定之具體事件所為具公法上效果之單方行政行為，基
    於職務上權力，依法就特定之具體事件所為具公法上效果之
    單方行政行為，基於公務員為公法上行為具有公信力之原則
    ，該行政處分當可被推定為真正，其據以依法處分之事實認
    定亦為正確無誤，本此公信原則，乃立法者賦予行政機關制
    定違反道路交通事件統一裁罰標準及處理細則，使執勤員警
    得當機處分（如該細則第23條）以維護交通秩序、安全之行
    政目的，反之，若謂公務員一切行政行為均需預留證據以證
    其實，則國家行政勢必窒礙難行，據此，刑事訴訟法就犯罪
    證據有關之規定中，與屬行政秩序罰之交通違規裁罰本旨不
    合之部分，自不在準用之列。查證人甲○○與異議人原本並
    不相識，彼此間更無怨恨仇隙，此為異議人所自承在卷，是
    證人並無甘冒觸偽證重罪而涉詞誣陷異議人之必要，至異議
    人雖否認違規事實，然既未就執勤員警之舉發有誤提出確實
    證據以供調查，亦無任何證據足資證明員警有捏造事實違法
    取締之情事，則本件執勤員警本其維護交通秩序、安全職責
    所為之舉發，自應受到合法、正確之推定。
(二)又異議人雖聲請本院調閱案發當時之監視錄影畫面，以查明
    案發經過，然查本件舉發違規路段並未安裝監視錄影器材乙
    情，業經證人甲○○到院證實無訛；又依證人甲○○所稱，
    距本件舉發地點1 公里處之台中縣警察局和平分局前方，雖
    影畫面以查明本件舉發違規當時該路段之車流量，藉此證明
    案發時異議人車輛前方應有其他車輛。惟查，上開錄影畫面
    因已逾1 個月之保存期限而無法提供乙情，業據台中縣警察
    局和平分局以94年3 月21日中縣和警交字第0940002047號函
    回覆在卷，又本件違規事實業已明確，且縱令查明該時段之
    車流量，亦無法據此否定異議人之上開違規事實，是以，該
    錄影畫面雖未能調得，仍無礙於本案違規事實之認定，附此
    敘明。
五、綜上，異議人上開所辯，洵不足採，本件異議人確有原處分
    書認定之上開交通違規事實，堪予認定，原處分機關以本案
    違規事實明確，依首揭規定，裁處異議人罰鍰1,900 元，並
    記違規點數1 點，於法並無不合，本件異議為無理由，應予
    駁回。
據上論斷，應依道路交通案件處理辦法第19條，裁定如主文。
中　　華　　民　　國　　94　　年　　4 　　月　　22　　日
                  交通法庭法  官  吳祚丞
以上正本證明與原本無異。
如不服本裁定應於送達後5 日內，向本院提出抗告狀。
                          書記官  林立原
中　　華　　民　　國　　94　　年　　4 　　月　　29　　日
